【裁判字號】    95,易,386
【裁判日期】    950602
【裁判案由】    違反動產擔保交易法
【裁判全文】
臺灣士林地方法院刑事判決               95年度易字第386號
公  訴  人  臺灣士林地方法院檢察署檢察官
被      告  甲○○
上列被告因違反動產擔保交易法案件，經檢察官聲請簡易判決處
刑（95年度偵緝字第127 號），本院士林簡易庭認為不宜以簡易
判決處刑，改由本院依通常程序審理暨經檢察官移請併案審理（
95年度偵緝字第131 號），而被告於準備程序中就被訴及併案事
實為有罪之陳述，經合議庭裁定由受命法官獨任進行簡式審判程
序，並判決如下：
    主  文
甲○○共同意圖為自己不法之所有，以詐術使人將本人之物交付
，處有期徒刑月，如易科罰金，以佰元折算壹日，緩刑貳年
。
    事實及理由
一、犯罪事實：
  (一)甲○○於民國92年5 月16日，以附條件買賣方式向台灣歐利
    克股份有限公司（下稱歐利克公司）購買臺朔牌M15SNL型20
    03年式，車牌號碼9255-GA 號自小客車1 台，約定標的物價
    金新臺幣（以下同）378,000 元，分期價差113,224 元，扣
    除頭期款5,920 元，其餘分期價款485,304 元分48期給付，
    標的物存放地點為臺北市○○區○○路1 段69巷35號附近，
    價金未付清前，標的物所有權歸屬出賣人歐利克公司所有，
    買受人甲○○僅得依約占有使用，不得將標的物移置他處，
    或將標的物出賣、出讓、出租、出質、抵押或為其他設定、
    處分。詎甲○○取得汽車並付款5 期後，竟因缺錢花用，意
    圖為自己不法之利益，萌生處分動產擔保交易標的物之概括
    犯意，先於92年11月間某日，以9 萬元之代價將所購得之前
    述汽車駕駛至位於臺北縣板橋市之維揚當舖典當出質，致歐
    利克公司追索無著受有損害。
  (二)繼甲○○又與劉家境（另由檢察官偵查中）因缺錢花用，意
    圖為自己不法之所有，欲藉附條件買賣方式購車轉賣以換取
    現金，乃共同基於詐欺之犯意聯絡，於92年11月13日相偕前
    往臺北市大同區○○○路○ 段72號1 樓之統聯車業有限公司
    （下稱統聯車業），明知自己並無繳納購車分期價款之意思
    ，仍向統聯車業佯裝以動產擔保交易附條件買賣方式購買機
    車，並推由甲○○擔任動產擔保交易之債務人，劉家境擔任
    保證人，向統聯車業購買車牌號碼MED-156 號之山葉牌重型
    機車1 部，承諾除自備款3,900 元外，其餘之分期價款
    45,660元，應分6 期給付，自92年12月15日起每月1 期，每
    期付款7,610 元，標的物則應存放在臺北縣樹林市○○街93
    號6 樓附近，於價金未付清前，標的物所有權仍屬出賣人統
    聯車業所有，買受人甲○○僅得依約占有使用，不得將機車
    移轉、質押、變賣或典當。統聯車業代表人丙○○誤信為真
    不疑有他，在收取頭期款3,900 元後，即於92年11月14日將
    前開機車交付予甲○○使用。而甲○○隨即於92年11月26
    日意圖為自己不法利益，承前處分動產擔保交易標的物之概
    括犯意，將所購得之機車轉賣予臺北縣新莊市之宏馬機車行
    以抵償債務。嗣因甲○○均未依約付款，丙○○至標的物存
    放地點查訪，亦未見該機車存放該處，始發覺受騙，更因該
    機車已轉賣他人追索無著，而受有損害。
  (三)案經歐利克公司訴由臺灣臺北地方法院檢察署檢察官呈請臺
    灣高等法院檢察署檢察長令轉臺灣士林地方法院檢察署檢察
    官偵查聲請簡易判決處刑暨統聯車業訴由臺灣士林地方法院
    檢察署檢察官移請併審審理。
二、認定前揭犯罪事實所依據之證據名稱：
  (一)被告甲○○於偵訊及本院訊問時之自白。
  (二)告訴代理人乙○○、詹易展於警詢、偵訊時之指述、告訴代
    理人丙○○於警詢、偵訊及本院訊問時之指述、告訴代理人
    何臻於本院訊問時之指述。
  (三)附條件買賣契約書影本1 份。
  (四)臺北市監理處函影本1 份。
  (五)利息分攤及入金狀況一覽表影本1 份。
  (六)台灣歐利克股份有限公司訪視報告書影本1 份。
  (七)商品分期付款契約書、機車分期付款申請單、附條件買賣契
    書影本各1 份。
  (八)車籍資料作業- 車主變更畫面影本1 份。
  (九)交通部公路總局臺北區監理所板橋監理站北監板一字第0950
    000783號函及所附汽（機）車過戶申請登記書1 份。
三、應適用之法條及簡要之說明：
  (一)被告為動產抵押之債務人，意圖不法之利益，將動產抵押標
    的物出質及出賣，核其所為，係犯動產擔保交易法第38條之
    罪。又被告意圖為自己不法之所有，以詐術使丙○○陷於錯
    誤，代表統聯車業交付機車1 部，其所為係犯刑法第339 條
    第1 項之詐欺取財罪。
  (二)被告甲○○與劉家境就前揭犯罪事實項下第(二)部分之犯行，
    有犯意聯絡及行為分擔，為共同正犯。
  (三)被告甲○○為動產擔保交易之債務人，先後2 次分別出質及
    出賣標的物之犯行，時間緊接，手法類似，所犯為均為動產
    擔保交易法第38條之罪，顯係基於概括犯意為之，為連續犯
    ，應依刑法第56條規定，論以一罪。
  (四)被告甲○○以犯動產擔保交易法第38條之罪為方法，達其共
    同詐欺之目的，所犯連續動產擔保交易債務人處分標的物罪
    與共同詐欺罪間有方法結果之牽連關係，依刑法第55條規定
    ，應從較重之共同詐欺取財罪處斷。
  (五)聲請簡易判決處刑意旨，雖未敘及犯罪事實項下第(二)部分之
    被告犯行，惟此部分與原聲請簡易判決處刑之事實，具有連
    續犯及牽連犯等裁判上一罪之關係，為起訴效力所及，本院
    自得一併加以審究。
  (六)被告未曾受有期徒刑以上刑之宣告，有臺灣高等法院被告前
    案紀錄表1 份附卷可稽。其因一時失慮，致罹刑章，經此偵
    審程序，已有悔意，並與告訴人達成和解，告訴人均委由告
    訴代理人於本院訊問時表示願意原諒被告，被告經此偵查審
    理程序，應已知所警惕，而無再犯之虞，爰依法為緩刑2 年
    之宣告，以啟自新。
  (七)依刑事訴訟法第452 條、第273 條之1 第1 項、第310 條之
    2 、第454 條第1 項、第299 條第1 項前段，動產擔保交易
    法第38條，刑法第11條前段、第28條、第56條、第339 條第
    1 項、第55條、第41條第1 項前段、第74條第1 款，罰金罰
    鍰提高標準條例第1 條前段、第2 條，判決如主文。
四、如不服本判決，應於判決送達後10日內，向本院提出上訴狀
    。
本案經檢察官黃德松到庭執行職務。
中    華    民    國    95    年    6    月     2     日
                  刑事第三庭法  官  周群翔
以上正本證明與原本無異。
                            書記官  劉育君
中    華    民    國    95    年    6     月    2     日
附錄本案論罪科刑法條全文：
動產擔保交易法第38條
動產擔保交易之債務人，意圖不法之利益，將標的物遷移、出賣
、出質、移轉、抵押或為其他處分，致生損害於債權人者，處3
年以下有期徒刑、拘役或科或併科6,000元以下之罰金。
刑法第339 條第1 項
意圖為自己或第3 人不法之所有，以詐術使人將本人或第3 人之
物交付者，處5 年以下有期徒刑、拘役或科或併科1,000 元以下
罰金。


司法院資訊處製作；財團法人民間司法改革基金會備份。
